臺灣基隆地方法院基隆簡易庭宣示判決筆錄
原　　　告　乙○○
訴訟代理人　丙○○○
　　　　　　甲○○
被　　　告　丁○○
　　　　　　　　　　　樓
訴訟代理人　謝淑珠
上列當事人間93年度基簡字第623號返還土地等事件，於中華民
國94年5月12日下午5時在本院民事第7法庭公開宣示判決，出席
職員如下：
　　　　　　　　法　　　官　　陳培仁
　　　　　　　　法院書記官　　溫麗燕
　　　　　　　　通　　　譯　　劉春生
朗讀案由兩造均未到
法官朗讀主文宣示判決，並諭知將判決主文、所裁判之訴訟標的
及其理由要領，記載於後：
    主　　文
被告應將坐落基隆市○○區○○段第428之1地號土地上，如附圖
編號B所示面積貳平方公尺之建物（門牌號碼：基隆市○○街70
巷26號）拆除後，將基地返還原告。
被告應給付原告新台幣柒仟肆佰壹拾柒元。
原告其餘之訴駁回。
訴訟費用新台幣陸仟貳佰柒拾元由被告負擔二分之一，餘由原告
負擔。
本判決原告勝訴部分得假執行。
    事實及理由要領
一、按請求之基礎事實同一者，及擴張或減縮應受判決事項之聲
    明，得為訴之變更或追加，民事訴訟法第255條第1項第2款
    、第3款定有明文。本件原告原起訴請求被告應將坐落基隆
    市○○區○○段第482之1地號原告所有土地（下稱系爭土地
    ）上建物（門牌號碼為基隆市○○街70巷26號，下稱系爭建
    物）拆除，並將占用土地返還原告。嗣於訴訟程序進行中追
    加請求被告給付新台幣（下同）50000元，又擴張請求被告
    給付64670元，其訴之追加合於前開規定，先予敘明。
二、原告主張系爭土地為其所有，被告未經原告同意，無正當權
    源在系爭土地上興建系爭房屋（如附圖編號B部分），占用
    系爭土地面積2平方公尺等情，業據原告提出土地所有權狀
    、地籍圖謄本、基隆市政府函、存證信函、不動產買賣契約
    書、繳款收據等為證。另經本院於93年11月10日前往現場履
    勘及囑託基隆市信義地政事務所派員測量及制作複丈成果圖
    ，亦有照片4張、勘驗筆錄及複丈成果圖附卷足憑，堪信原
    告此部分之主張為真實。
三、按所有人對於無權占有其所有物者，得請求返還之，民法第
    767條定有明文。系爭土地現為原告所有，被告無權占有系
    爭土地業已查明如前所述。從而原告本於前揭法條規定，請
    求被告將附圖所示編號B面積2平方公尺土地上之系爭房屋拆
    除，並將占用之系爭土地返還原告，即屬有據，應予准許。
    至附圖編號A部分，目前係作為巷道使用，此有前述複丈成
    果圖在卷可稽，既非被告占用，原告請求被告返還此部分土
    地，於法即有未合，此部分請求自屬不應准許。被告雖抗辯
    稱原告前向基隆市政府承租系爭土地，基隆市政府有承認放
    租錯誤云云。惟查原告之前係向基隆市政府承租嗣並買受系
    爭土地，其間租賃契約縱有問題，亦係基隆市政府得否解除
    或撤銷與原告間之租賃契約，尚非被告所得置喙，更非被告
    可以占用系爭土地之理由，其抗辯不足採信。
四、次按無法律上之原因而受利益，致他人受損害者，應返還其
    利益，民法第179條前段定有明文。又無權占有他人土地，
    可能獲得相當於租金之利益，為社會通常之觀念，最高法院
    61 年度台上字第169號著有判例。被告無權占用系爭土地，
    未支付使用該土地之代價，因而受有利益，致原告受有損害
    。從而原告依不當得利之法律關係及土地法第105條準用同
    法第97條之規定，請求被告給付自85年2月5日實際占用系爭
    土地之日起至93年12月17日止，相當於租金之損害賠償損害
    7417元（4200元×2÷10×8.83＝7417元），為有理由，應
    予准許。原告超過此範圍之請求，於法顯有未合，此部分請
    求應予駁回。
五、本判決原告勝訴部分所命給付之金額及價額未逾500000元，
    應由本院依民事訴訟法第389條第1項第5款規定以職權宣告
    假執行。
六、訴訟費用新台幣6270元（裁判費2000元，測量複丈費用4270
    元）由被告負擔。
中　　華　　民　　國　　94　　年　　5　　月     12    日
                  基隆簡易庭法　官  陳培仁
以上正本係照原本作成。
本筆錄正本之送達與判決正本之送達有同一效力。
對於本件判決如有不服，應於收受送達後之二十日內，向本院提
出上訴書狀，上訴於本院合議庭，並按他造當事人之人數附具繕
本。
中　　華　　民　　國　　94　　年　　5　　月     12    日
                            書記官  溫麗燕
